臺灣士林地方法院民事裁定
110年度抗字第185號
抗  告  人  吳宗洲  
            吳佳原  
            吳則賢  
            吳宗叡  
相  對  人  滙豐(台灣)商業銀行股份有限公司
法定代理人  麥康裕Mark Thomas McKeown
上列當事人間拍賣抵押物事件，抗告人對於民國110年7月9日本
院司法事務官所為110年度司拍字第136號裁定（下稱原裁定）提
起抗告，本院裁定如下：
    主  文
抗告駁回。
抗告程序費用由抗告人負擔。
    理  由
一、按抵押權人，於債權已屆清償期，而未受清償者，得聲請法
    院，拍賣抵押物，就其賣得價金而受清償，民法第873 條定
    有明文。而上開規定，為最高限額抵押權所準用，此觀諸民
    法第881 條之17規定自明。又聲請拍賣抵押物係屬非訟事件
    ，於最高限額抵押，法院只須就抵押權人提出之文件為形式
    上審查，所為准許與否之裁定，無確定實體法上法律關係存
    否之性質，於債權及抵押權之存否，並無既判力。故只須其
    抵押權已經依法登記，且債權已屆清償期而未受清償，法院
    即應為准許拍賣之裁定。而對於此項法律關係有爭執之人，
    為保護其權利，得提起訴訟，以謀解決，不得僅依抗告程序
    聲明其爭執，並據為廢棄准許拍賣抵押物裁定之理由（最高
    法院94年度台抗字第631 號、94年度台抗字第270 號裁定意
    旨參照）。是拍賣抵押物准許強制執行之裁定，係屬非訟事
    件裁定，為裁定之法院僅就抵押權人所提出之債權憑證、抵
    押權設定契約書、他項權利證明書、土地暨建物登記謄本為
    形式上之審查，尚無從審酌實體上之法律關係抗辯事由。
二、相對人於原審主張：吳宗洲、吳佳原、吳則賢、吳宗叡（下
    合稱抗告人，分稱姓名）之被繼承人吳朝惠，與吳則賢於民
    國93年7月29日，以其所有如原裁定附表一所示之不動產，
    為擔保對伊現在（包括過去所負現在尚未清償）及將來所負
    一切債務之清償責任，設定新臺幣（下同）720萬元之最高
    限額抵押權，存續期間為93年7月27日至133年7月26日止，
    債務清償期依照各個債務契約所定清償日期，並經登記在案
    。吳朝惠並於93年7月27日向伊借款600萬元（下稱系爭債務
    ），吳則賢為連帶保證人，依渠等簽署之消費性房屋抵押借
    款暨擔保透支約定書貳、三、(一)、(1)約定（下稱系爭條
    款），如任何一宗債務不依約清償本金時，無庸伊催告，即
    喪失期限之利益，應即全部償還。而吳朝惠於103年4月17日
    過世，抗告人為其繼承人，並於106年12月8日辦妥○○區○○段
    ○○段000地號土地之繼承登記，而吳則賢則於108年間將○○區
    ○○段○○段00000建號合併至00000建號建物，並於109年12月7
    日將00000建號建物所有權信託移轉登記予梁瑞華，不動產
    現已變更為如原裁定附表二所示，依民法第867條但書規定
    ，伊抵押權不因此而受影響。抗告人未依約繳納本息，依上
    開約定，系爭債務應視為全部到期，為此聲請准予拍賣原裁
    定附表二所示不動產以資受償等語。
三、抗告意旨略以：
(一)吳宗洲、吳佳原部分：伊等未接獲相對人催繳通知，亦未知
    有系爭條款之約定，相對人未先通知即逕聲請拍賣原裁定附
    表二所示不動產，違反誠信原則。
(二)吳則賢部分：伊嗣後已盡力補繳欠繳之款項，附表二所示不
    動產價值遠超過所欠款項，相對人聲請拍賣，為權利濫用並
    違背誠信原則。且因疫情等因素，依民法第227條之2第1項
    規定，系爭條款亦應暫停適用。
(三)吳宗叡部分：原裁定草率認定系爭債務未受清償；伊非系爭
    債務之借款人或保證人，且系爭條款違反消費者保護法第11
    條第2項及公平交易法第24條規定，相對人未對伊為催告，
    不得認系爭債務已屆清償期；吳則賢嗣有補繳欠款，應認與
    相對人已達成展延清償之合意，並無遲延情事。是不能認系
    爭債務已屆清償期而未受清償，相對人不得聲請拍賣抵押物
    。
四、查相對人上開主張，業據其提出提出抵押權設定契約書、他
    項權利證明書、其他約定事項、消費性房屋抵押借款暨擔保
    透支約定書、增補契約、帳務明細表、繳款紀錄、土地及建
    物登記謄本、戶籍謄本、繼承系統表等件為證（原審卷第13
    至47、65至97頁），依相對人所提上開證據為形式審查，可
    認相對人之抵押權已依法登記，並有抵押權登記擔保範圍之
    債權存在，且該債權已屆清償期而未受償，原裁定予以准許
    ，並無不合。至於抗告意旨所指上情，均屬抗告人與相對人
    間之實體爭執，依首開說明，抗告人對於實體法律關係之爭
    執，不得以抗告程序聲明其爭執，並據為廢棄拍賣抵押物裁
    定之理由。從而，抗告人提起本件抗告，請求廢棄原裁定，
    為無理由，應予駁回。
五、裁定如主文。
中　　華　　民　　國　 110　　年　　11　　月　　24　　日
                  民事第四庭  法  官  劉家昆
以上正本係照原本作成。
如不服本裁定，僅得於收受本裁定正本送達後10日內，以適用法
規顯有錯誤為理由，向本院提出再抗告狀（須按他造當事人之人
數附繕本及繳納再抗告裁判費新臺幣1,000 元）。再抗告時應提
出委任律師或具有律師資格之人之委任狀；委任有律師資格者，
另應附具律師資格證書及釋明委任人與受任人間有民事訴訟法第
466 條之1 第1 項但書或第2 項所定關係之釋明文書影本。
中　　華　　民　　國　　110 　年　　11　　月　　25　　日
                              書記官  黃湘美